臺灣臺中地方法院民事判決　九十二年度簡上字四三九號
　　上　訴　人　財將企業股份有限公司
　　法定代理人　乙○○
　　訴訟代理人　江來盛　律師
　　被上訴　人　甲○○　　　住.
　　訴訟代理人　蔡志忠　律師
右當事人間請求債務人異議之訴事件，上訴人對於中華民國九十二年九月二十四日臺
灣臺中地方法院臺中簡易庭九十二年度中簡字第一六八九號第一審判決提起上訴，本
院判決如左：
    主  　文
上訴駁回。
第二審訴訟費用由上訴人負擔。
    事  　實
甲、上訴人方面：
　一、聲明：求為判決：(一)原判決廢棄。(二)駁回被上訴人在第一審簡易之訴。
　二、陳述：除與原判決記載相同者，茲引用之外，補稱：
  （一）被上訴人於民國八十六年七月二十三日簽發金額為新台幣（下同）四十三萬
        元，未載到期日之本票（以下稱系爭本票）時，亦出具授權書予上訴人，授
        權上訴人「於申購人未依與上訴人之約定按期償付貨款或上訴人認為有事實
        上之需要時，得隋時自行填載到期日，並行使票據上之權利」。據此以觀，
        系爭本票請求權之消滅時效即非係所謂見票即付自發票日起算，而應自到期
        日起算，茲上訴人依上開授權填載到期日為八十九年七月二十六日，則系爭
        本票之請求權尚未罹於三年之消滅時效。
  （二）八十七年二月二十七日聲請本票裁定時之本票只有填載發票日，未填載到期
        日，直至九十二年間上訴人依授權書而填載到期日為八十九年七月二十六日
        後，再向鈞院聲請九十二年票字第一四三六三號本票裁定。
　三、證據：除援用第一審所提證據外，補提授權書一份、填載到期日為八十九年七
　　　月二十六日之本票一紙、本院九十二年度票字第一四三六三號本票裁定一份為
　　　證。
乙、被上訴人方面：
　一、聲明：求為判決：駁回上訴。
　二、陳述：除與原判決記載相同者，茲引用之外，補稱：
  （一）上訴人依據授權書填載系爭本票到期日為八十九年七月二十六日，則上訴人
        於到期日前本不得行使票據上權利，被上訴人亦得拒絕給付，故上訴人於八
        十七年二月二十七日取得並據為執行名義聲請強制執行之系爭本票裁定，與
        實際權利不相符，應不生效力。
  （二）上訴人雖嗣後填載到期日為八十九年七月二十六日，惟系爭本票之票據上權
        利依最高法院五十七年台抗字第七十六號判例意旨及票據法第二十二條第一
        項前段規定，仍應於九十二年七月二十五日罹於時效而消滅，被上訴人自得
        拒絕給付。
丙、本院依職權本院九十二年度執字第五三二八號給付票款強制執行卷宗。
    理  　由
一、本件被上訴人起訴主張上訴人於八十七年間持被上訴人所簽發之系爭本票一紙，
    向本院聲請准許強制執行，經本院於同年二月二十七日以八十七年度票字第二五
    七一號裁定准許強制執行確定在案。惟系爭本票之票據上權利，依票據法第二十
    二條第一項前段規定，已於九十年間因時效完成而消滅。詎上訴人於九十一年間
    ，仍持上開裁定為執行名義，向本院聲請對被上訴人為強制執行，經本院以九十
    一年度執字第四六三八號強制執行事件受理在案，然因被上訴人無財產可供執行
    ，本院乃逕行發給債權憑證，嗣上訴人復持上開債權憑證，向本院聲請對被上訴
    人為強制執行，經本院以九十二年度執字第五三二八號強制執行事件受理，並扣
    押被上訴人之存款債權在案，惟系爭本票票款請求權已因時效完成而消滅，爰依
    強制執行法第十四條規定，訴請撤銷本院九十二年度執字第五三二八號給付票款
    強制執行事件所為之強制執行程序。
二、上訴人則以聲請本票准許強制執行，可認為係民法第一百二十九條第一項第一款
    之「請求」，已生中斷時效之效力。上訴人於八十七年十一月三十日收受八十七
    年度票字第二五七一號系爭本票裁定之確定證明書，依民法第一百三十七條第三
    項規定，其重行起算之消滅時效期間得延長為五年，即系爭本票時效應於九十二
    年十一月二十九日始行屆滿。上訴人於九十二年二月六日聲請強制執行被上訴人
    之財產，請求權並未罹於時效，被上訴人自不得拒絕給付。況被上訴人於簽發系
    爭本票時，亦出具授權書授權上訴人於認為有事實上之需要時，得隋時自行填載
    到期日，上訴人乃於九十二年間依該授權書填載系爭本票之到期日為八十九年七
    月二十六日，則系爭本票已非見票即付，而應自到期日即八十九年七月二十六日
    起算三年之消滅時效期間，故系爭本票之請求權尚未罹於時效云云置辯。
三、兩造不爭執之事實：
（一）上訴人持有被上訴人所簽發未載到期日之系爭本票，聲請取得本院八十七年度
      票字第二五七一號准許強制執行裁定，並於八十七年十一月三十日收受確定證
      明書，嗣於九十一年間據該裁定聲請對被上訴人實施強制執行（九十一年執字
      第四六三八二號），因被上訴人無財產可供執行，由本院發給債權憑證，迨九
      十二年間，上訴人再持該債權憑證，聲請強制執行被上訴人之財產（九十二年
      度執字第五三二八號），並扣押被上訴人之存款債權在案。
（二）被上訴人於簽發系爭本票時，亦出具授權上訴人於認為有事實上需要時，得隨
      時自行填寫到期日，上訴人於九十二年間（原審言詞辯論終結後）依該授權書
      填載系爭本票之到期日為八十九年七月二十六日。
      以上事實，復有被上訴人提出之本院九十一年度執子字第四六三八二號查封登
      記函一份及上訴人提出之授權書一份、填載到期日為八十九年七月二十六日之
      本票一紙為證，並經本院依職權調取九十二年度執字第五三二八號給付票款強
      制執行卷宗審閱屬實，自堪採憑。
四、被上訴人主張上訴人據以聲請強制執行之系爭本票，其票款請求權已罹於時效。
    上訴人則以前詞為辯，是本件所應審酌之爭點，即為系爭本票之請求權是否已罹
    於時效？
（一）按票據上之權利，對匯票承兌人及本票發票人，自到期日起算；見票即付之本
      票，自發票日起算，三年間不行使，因時效而消滅，票據法第二十二條第一項
      前段定有明文。而時效中斷者，自中斷事由終止時，重行起算；又經確定判決
      或其他與確定判決有同一效力之執行名義所確定之請求權，其原有消滅時效期
      間未滿五年者，因中斷而重行起算之時效期間為五年，固為民法第一百三十七
      條第一項、第三項所明定。惟其所稱之「與確定判決有同一效力之執行名義」
      者，係指其實體權利義務關係業經確定，而與確定判決有相同之確定力、形成
      力、執行力而言，如．．．依民事訴訟法所成立之和解、調解或確定之支付命
      令等而言。至於本票執票人，依票據法第一百二十三條規定，聲請法院裁定許
      可對發票人強制執行，係屬非訟事件，此項聲請之裁定，僅依非訟事件程序，
      以審查強制執行許可與否，並無確定實體上法律關係存否之效力（最高法院五
      十七年臺抗字第七六號判例參照），自無民法第一百三十七條第三項規定之適
      用。是上訴人辯稱系爭本票之時效因其聲請本票裁定（即請求）而中斷，其消
      滅時效期間應重行起算五年云云，即非可採。
（二）又消滅時效因請求而中斷；惟時效因請求而中斷者，若於請求後六個月內不起
      訴，視為不中斷，分別為民法第一百二十九條第一項第一款、第一百三十條所
      明定。此之所謂起訴，對於已取得執行名義之債務，係指依同法第一百二十九
      條第二項第五款規定與起訴有同一效力之開始強制執行或聲請強制執行而言，
      此有最高法院六十七年臺上字第四三四號判例可參。上訴人據以聲請本院以九
      十二年度執字第五三二八號強制執行程序扣押被上訴人存款債權之執行名義，
      係本院所發之九十一年度執字第四六三八二號債權憑證，而本院發給該債權憑
      證，又係因上訴人持本院八十七年度票字第二五七一號准許系爭本票強制執行
      之裁定聲請對被上訴人實施強制執行之故，是被上訴人於本院九十二年度執字
      第五三二八號給付票款強制執行事件就其存款債權所進行之執行程序中，得否
      主張時效抗辯拒絕給付票款，仍應以上訴人據以聲請本院八十七年度票字第二
      五七一號准許本票強制執行裁定之系爭本票所記載之內容定之，蓋票據為文義
      證券，票據上之權利悉依票據上所載之文義定之。而查上訴人據以聲請本院八
      十七年度票字第二五七一號本票裁定之系爭本票，其發票日為八十六年七月二
      十三日，未載到期日，已如前述，依票據法第一百二十條第二項規定，自應視
      為見票即付，而其請求權之消滅時效，依同法第二十二條第一項規定，應自發
      票日即八十六年七月二十三日起算，截至八十九年七月二十三日，其三年之消
      滅時效期間屆滿。雖被上訴人於簽發系爭本票時，出具授權書授權上訴人得隨
      時依實際需要填載到期日，然上訴人既未填載到期日，並行使票據上之權利，
      而聲請本院以八十七年度票字第二五七一號裁定准許強制執行，且進而據以聲
      請強制執行，顯然上訴人已默示拋棄填載到期日之權利，倘容許其於事後得再
      隨時填載到期日，勢將導致法律關係處於不確定狀態，難以保障交易之安全，
      故上訴人事後於九十二年間（原審言詞辯論終結後）再依授權書於系爭本票填
      載到期日為八十九年七月二十六日，應認於法不合，要不影響本院八十七年度
      票字第二五七一號本票裁定之效力，是被上訴人主張上訴人既於系爭本票填載
      到期日，則其聲請本院以八十七年度票字第二五七一號裁定准許強制執行，係
      期前行使票據上權利，該本票裁定應不生效力云云，要非可採。
（三）而上訴人固於八十七年間聲請本院裁定系爭本票准許強制執行，可認為是行使
      權利之意思表示，與民法第一百二十九條第一項第一款所稱之「請求」相當，
      具有中斷時效之效力。然其未於六個月內為與起訴有同一效力之開始強制執行
      或聲請強制執行等行為，自應視為不中斷，故系爭本票之請求權自八十九年七
      月二十四日起即已罹於時效，上訴人於九十一年間據八十七年度票字第二五七
      一號本票裁定聲請強制執行及於九十二年間持前開債權憑證聲請強制執行，其
      請求權既已罹於時效，被上訴人自得拒絕給付。上訴人辯稱伊於八十七年十一
      月三十日收受八十七年度票字第二五七一號系爭本票裁定之確定證明書，其請
      求權時效因請求中斷而重行起算五年，即應於九十二年十一月二十九日始行屆
      滿。伊於九十二年二月六日聲請強制執行被上訴人之財產，其請求權並未罹於
      時效，被上訴人自不得拒絕給付云云，顯不足取。又上訴人既已不得填載到期
      日，而仍於事後填載到期日為八十九年七月二十六日，自難認系爭本票請求權
      之消滅時效仍應自到期日起算，故被上訴人主張上訴人嗣後填載到期日為八十
      九年七月二十六日，系爭本票權利仍應於九十二年七月二十五日罹於時效云云
      ，亦不可採。
（四）綜前所述，足認被上訴人主張上訴人所據以聲請強制執行之系爭本票，其票款
      請求權已罹於時效乙節，應屬可採。
五、執行名義成立後，如有消滅或妨礙債權人請求之事由發生，債務人得於強制執行
    程序終結前，向執行法院對債權人提起異議之訴；又執行名義無確定判決同一之
    效力者，於執行名義成立前，如有債權不成立或消滅或妨礙債權人請求之事由發
    生，債務人得於強制執行程序終結前提起異議之訴，分別為強制執行法第十四條
    第一項、第二項所明定。本院於八十七間以八十七年度票字第二五七一號裁定准
    許系爭本票強制執行確定後，系爭本票之票款請求權嗣於八十九年四月二十四日
    起已罹於時效。本院九十二年度執字第五三二八號給付票款強制執行事件之執行
    名義為九十一年度執字第四六三八二號債權憑證，而在本院於九十一年間核發該
    債權憑證時，系爭本票之請求權已罹於時效，被上訴人得拒絕給付票款，已如前
    述，足認被上訴人有妨礙債權人即上訴人請求之事由存在。而本院九十二年度執
    字第五三二八號強制執行程序尚未終結，亦據本院依職權調取該執行事件卷宗審
    查屬實，是被上訴人依前開規定請求撤銷上開強制執行事件之強制執行程序，顯
    有理由，自應准許之。原審為被上訴人勝訴之判決，核無違誤。上訴意旨指摘原
    判決不當，求予廢棄改判，顯無理由，應予駁回。
六、據上論結，本件上訴為無理由，依民事訴訟法第四百三十六條之一第三項、第四
    百四十九條第一項、第七十八條，判決如主文。
中　　　華　　　民　　　國　　九十三　　年　　　二　　　月　　 二十　　 日
                                      臺灣臺中地方法院民事第二庭
~B審判長法　官　許冰芬
~B　　　法　官　陳宗賢
~B　　　法　官　許文碩
右正本證明與原本無異
不得上訴
~B　　　書記官
中　　　華　　　民　　　國　　九十三　　年　　　二　　　月　　 二十四　 日
